【裁判字號】    89,訴,2420
【裁判日期】    900816
【裁判案由】    偽造文書
【裁判全文】
臺灣臺中地方法院刑事判決                        八十九年度訴字第二四二號
    公  訴  人  台灣台中地方法院檢察署檢察官
    被      告  壬○○
    被      告  庚○○
    右  一  人
    選任辯護人  吳中和
右列被告因偽造文書等案件，經檢察官提起公訴（八十九年度偵字第一三七二七號、
一四七七一號），本院判決如左：
    主  文
壬○○共同連續行使偽造私文書，足以生損害於他人，累犯，處有期徒刑壹年。附表
一編號一、二、三、四、五、六號所示之申請書上被冒名人之署押各一枚及扣案ＡＬ
ＰＨＡ—ＣＡＬＺ  0000000000號呼叫器一台均沒收。
庚○○共同連續行使偽造私文書，足以生損害於他人，處有期徒刑拾月。附表一編號
一、二、三、四、五、六號所示之申請書上被冒名人之署押各一枚及扣案ＡＬＰＨＡ
—ＣＡＬＺ  0000000000號呼叫器一台均沒收。
    事  實
一、壬○○曾於民國（下同）八十五年五月十七日因違反麻醉藥品管理條例案件，經
    台灣嘉義地方法院判處有期徒刑六月確定，甫於八十五年八月二十日易科罰金執
    行完畢；庚○○曾於八十八年間，因犯竊盜罪，經法院判處有期徒刑七月、緩刑
    三年確定，現仍在緩刑期間。壬○○猶不知悔改，其於八十八年四月間在台中市
    ○○路○段九十六號前拾得甲○○之國民身分證（身分證統一編號為Ｚ0000
    00000號，係甲○○所遺失之物品）一枚，竟意圖為自己不法之所有，將該
    身分證侵占入己。嗣壬○○復與友人乙○○（五十五年四月四日生，身分證字號
    Ｚ000000000號，尚未提起公訴）意圖假借他人名義申請行動電話門號
    及呼叫器使用並意圖為壬○○不法之利益，乃基於共同之概括犯意聯絡，於八十
    八年五月間在台中市○○路，由壬○○將前開拾得之甲○○身分證及由乙○○所
    持有之丙○○之國民身分證（身分證統一編號：Ｚ000000000號，於八
    十八年四月中旬，在台中市區所遭竊）、丁○○之國民身分證（身分證統一編號
    ：Ｚ000000000號）及辛○○之重型機車駕駛執照（駕照號碼：Ｚ00
    0000000號）各一枚共同交予知情之庚○○，使庚○○基於共同之概括犯
    意聯絡，由庚○○先後在如附表所示之時間，在台中市○○○街一三五號一樓四
    室之白鴿通訊精品量販店內，分別假冒甲○○、丙○○、丁○○三人之名義，並
    利用不知情之經銷商人員偽填行動電話門號及呼叫器門號之申請書，並偽簽甲○○、丙○○、丁○○三人之署押於附表編號一、二、三、四、五、六號申請書上
    以偽造申請書，持以申請如附表編號一、二、三、四、五、六號之行動電話、呼
    叫器門號共六門，使前開電訊股份有限司陷於錯誤而提供前開門號使用之通訊服
    務，足以生損害於甲○○、丙○○、丁○○三人及遠傳電訊股份有限公司、東信
    電訊股份有限公司及聯華電信股份有限公司查核用戶之正確性及使用行動電話、
    呼叫器門號通訊管理之正確性。壬○○復意圖為自已不法之利益，於八十八年八
    月七日利用不知情之中國時報領班己○○，以其持有之甲○○之身分證影本至中
    國時報贈品服務處，申請附表一編號七所示之行動電話，使遠傳電訊股份有限公
    司陷於錯誤，而提供電信使用之通訊服務。嗣於八十九年二月一日經警在庚○○
    位於台中市北屯區○○○街五十二之三號之住處，查獲庚○○持有前開遺失或遭
    竊之身分證件，並扣得丙○○、丁○○、甲○○三人之國民身分證，及辛○○之
    重型機車駕駛執照，循線調查始知悉上情。
二、案經台中市警察局第五分局報請台灣台中地方法院檢察署檢察官偵查起訴。
    理  由
一、訊據被告壬○○固供承於前揭時地拾得甲○○身分證後侵占入己，後來交付予庚○○，惟矢口否認有何偽造文書之犯行，辯稱：沒有請庚○○用別人的身分證申
    請門號云云；訊據被告庚○○固供承曾經從壬○○、乙○○處取得丙○○、丁○○、甲○○三人之國民身分證，及辛○○之重型機車駕駛執照，惟辯稱伊以為前
    開證件係壬○○所經營之快餐店內員工的，附表所示之門號也全部不是伊去申請
    的云云。經查：
（一）右揭被告庚○○於附表編號一至六所示之時間至白鴿通訊行申請大哥大、呼叫
      器之事實，業據被告庚○○於九十年一月十六日本院審理時供稱卷附申請書中
      有全弘通信台中營業所陳秋傑店章是伊所申辦，並於九十年二月十三日本院審
      理時供稱伊都是送到白鴿通信行去辦理的，並交予被告壬○○使用等語明確，
      且附表一編號六所示以丁○○之國民身分證假冒丁○○名義申請聯華ＡＬＰＨ
      Ａ—ＣＡＬＺ0000000000號門號及呼叫器一台係經警於壬○○身上所當場查扣
      ，此有台中市警察局第五分局臨檢紀錄表附卷可憑，此外復有前開附表一編號
      一至六之申請書各一紙附卷可憑，堪信被告庚○○於前開審理庭中所為之自白
      可以採信。
（二）壬○○雖於偵查中辯稱甲○○之身分證係由乙○○所拿走，並將之交給庚○○
      ，故庚○○所持有之所有身分證件應都係由乙○○交予庚○○去申請門號的云
      云；惟查，右揭犯罪事實，業據被告壬○○於警訊及偵查中時供承：「（問：
      你為何撿到甲○○之身分證件，未交給警察機關，而交給庚○○？）因為當時
      剛撿到，庚○○也來找我，我一時沒想到利害關係，才將甲○○之身分證件交
      給庚○○。」等語，核與被告庚○○於警訊及偵查中所供陳：「（問：為何拿
      甲○○之身分證去申請遠傳門號？）..... 壬○○有叫我去申請聯華公司
      0000-000000號呼叫器門號.....。」、「（問：壬○○與乙○○是同一夥的？
      ）對。」、「（問：是他們兩人共同交給你的？）是，他們二人共同將身分證
      交給我去申請門號的。」等語大致相符，並據被害人甲○○、丙○○之胞兄林
      東亮於警訊中指訴甚詳，參以被告壬○○持丁○○之身分證申請呼叫器及門號
      使用，已如前述，益徵被告壬○○與乙○○及庚○○有共同詐欺得利及行使偽
      造私文書之犯意聯絡無疑，此外，復有贓物保管收據二紙、扣押物品清單、台
      中市警察局第五分局臨檢記錄表、遠傳電信股份有限公司、東信電訊行動電話
      號碼資料查詢表、聯華電信警調單位回覆函各一份，及丁○○、甲○○、丙○○國民身分證各一紙及附表一編號一至六所示申請書附卷可憑，復查附表一編
      號一、二、五、六、七所示之行動電話或呼叫器之帳寄地址均為台中市○○路
      ○段九十六號壬○○與乙○○所經營之快餐店，其中附表一編號三、四之申請
      書上帳寄地址雖然非前開地址，惟其聯絡電話均係（０４）0000000，
      與前開編號一、二、五、六、七所示之聯絡電話相同，是以前開電話或呼叫器
      均係由被告壬○○或乙○○使用或經由其交予他人使用，可以認定，被告壬○○所辯要屬事後卸責之詞，不足採信。
（三）被告庚○○於偵訊中坦承對於右揭明知壬○○與乙○○所交付之甲○○、丁○○、丙○○身分證及辛○○重型機車駕照，係分由壬○○、乙○○二人所拾得
      並侵占入己或來路不明之贓物，卻仍予以收受，並與渠二人基於共同偽造文書
      之概括犯意聯絡，持前開身分證先後於如附表所示之時地申請如附表一編號一
      至六之行動電話及呼叫器門號共六門等情不諱，核與被害人甲○○、丙○○之
      胞兄林東亮於警訊中指訴情節相符，並有贓物保管收據二紙、扣押物品清單、
      台中市警察局第五分局臨檢紀錄表、遠傳電信股份有限公司、東信電訊行動電
      話號碼資料查詢表、和信電訊股份有限公司、聯華電信警調單位回覆函各一份
      及丁○○、甲○○、丙○○國民身分證及辛○○重型機車駕駛執照影本各一紙
      附卷可稽，雖被告庚○○翻異前詞，於本院審理時辯稱前開申請書均不是其所
      申請，惟查其於偵查及本院審理之初均稱前開申請書之署押係其所為，復一度
      供稱是將身分證全部拿給別人，沒有寫過客戶資料，也沒有簽名，或供稱係以
      代理人之名義簽名於申請書上云云，惟查前開編號一至六之申請書上並無載明
      以代理人之旨簽名之文字，且目前辦理行動電話及呼叫器之各電訊公司經銷商
      各門市部，是否要求本人親自在申請書上填寫資料或簽名均無從查核，業據證
      人戊○○即崇揚科技負責人到庭結證稱其會要求經銷商核對身分證，也會要求
      代辦人簽名，但經銷商有無做到伊不會檢查等語明確，再參以附表一編號一之
      申請書從頭到尾筆順均相同，應為同一人所書寫，且各申請書上甲○○、丁○○等簽名均不同，顯非同一人所為，是以堪認被告庚○○於九十年二月十三日
      本院審理時供稱伊把身分證拿給通訊行，全部由通訊行處理，沒有在客戶欄內
      簽名等語為可採。
（四）本件附表一編號七之行動電話係被告壬○○所經營之快餐店所訂中國時報之贈
      品，業據被告壬○○供稱台中市○○路○段九十六號確係伊所經營之快餐店之
      營業址，核與證人己○○到庭結證明確，且被告壬○○復自承甲○○之身分證
      係伊所拾得，堪信前開附表一編號七之行動電話係由被告壬○○單獨申請。
    綜上，被告庚○○前已於偵審中坦承收受贓物及行使偽造私文書犯行，核與前開
    附表編號一至六所示申請書上所載資料相符，且其中一呼叫器又在被告壬○○身
    上查獲，再丙○○、丁○○、甲○○三人之國民身分證，及辛○○之重型機車駕
    駛執照，均在被告庚○○之住處查獲，再被告二人於附表一編號一至六所示之時
    地偽造他人之申請書並持以行使，自足以使各該電訊股份有限公司誤認為申請書
    為各該被冒名之人所申請，而對各該被冒名人追償電信費用，並生損害於甲○○
    、丙○○、丁○○三人及遠傳電訊股份有限公司、東信電訊股份有限公司及聯華
    電信股份有限公司查核用戶之正確性及使用行動電話、呼叫器門號通訊管理之正
    確性，本案事證明確，被告犯行均洵堪認定。
二、核被告壬○○所為，係犯刑法第三百三十七條侵占遺失物罪、刑法第三百三十九
    條第二項之詐欺得利罪及刑法第二百十條、二百十六條行使偽造私文書罪；被告
    庚○○係犯刑法第三百四十九條第一項之收受贓物罪、刑法第三百三十九條第二
    項之詐欺得利罪及刑法第二百十條、第二百十六條行使偽造私文書罪；被告壬○○、庚○○於附表一編號一至六所示之時間偽造丁○○、甲○○、丙○○之署押
    為偽造私文書之階段行為；又偽造私文書進而行使，偽造之低度行為應為行使之
    高度行為所吸收，均不另論罪，被告壬○○、庚○○行使偽造私文書及詐欺得利
    犯行均係利用不知情之通訊行人員或報社人員所為，為間接正犯。又被告壬○○
    、庚○○與乙○○三人間，就行使偽造私文書、詐欺得利之犯行，有犯意之聯絡
    及行為之分擔，均為共同正犯（被告壬○○自行申請附表一編號七之行動電話部
    分係犯詐欺得利罪，該部分犯行係單獨為之，應予除外）。渠等先後多次行使偽
    造私文書及詐欺得利之行為，時間緊接，觸犯構成要件相同之罪，顯係基於概括
    之犯意為之，均為連續犯，應依刑法第五十六條之規定以一罪論，並均加重其刑
    。又被告壬○○所犯侵占遺失物罪、詐欺得利與行使偽造私文書三罪間、被告庚○○之收受贓物罪、詐欺得利及行使偽造私文書三罪間，各有方法結果、手段目
    的之牽連關係，應依刑法第五十五條後段之規定，均各從一重之行使偽造私文書
    罪處斷。被告壬○○曾於八十五年五月十七日因違反麻醉藥品管理條例案件，經
    台灣嘉義地方法院判處有期徒刑六月確定，甫於八十五年八月二十日易科罰金執
    行完畢，有台灣台中地方法院檢察署刑案資料查註紀錄表及全國前科紀錄各一紙
    在卷可憑，五年內再犯本件有期徒刑以上之罪，為累犯，依法遞加重其刑。爰審
    被告二人均有前科紀錄、意圖混亂通訊管理、圖得不法之利益、犯罪次數、時間
    、犯後之態度等一切情狀各量處如主文所示之刑。被告庚○○、壬○○於附表一
    編號一至六所示行動電話、呼叫器申請書上所偽造之丁○○、庚○○、丙○○三
    人簽名，乃偽造之署押，應依刑法第二百十九條之規定沒收之，扣案ＡＬＰＨＡ
    —ＣＡＬＺ0000000000號呼叫器一台為被告壬○○所有供犯罪所用之物，業據被
    告壬○○供稱該機台係伊所有明確，依刑法第三十八條第一項第二款沒收之，其
    餘供使用附表一所示門號之行動電話或呼叫器，是否為被告壬○○所有，不能證
    明，不得沒收，附此敘明。
三、公訴人另以被告二人共同於附表二所示時地，偽造行動電話申請書並行使之，固
    據被告庚○○於偵查中自白不諱，惟查前開自白是在本院尚未提示本件申請書時
    所為，且附表二所示之行動電話或呼叫器或帳寄地址並非被告壬○○之營業址，
    聯絡電話亦非0000000號，或並非由白鴿通信行代辦，尚難認以被告庚○○前開偵查中之自白認定被告亦有偽造前開申請書之犯行，本院原應為無罪之諭
    知，惟此部分與前開論罪科刑部分有連續犯之裁判上一罪關係，爰不另為無罪之
    諭知，再查被告各該行使偽造私文書之行為均意圖為被告壬○○不法之利益詐欺
    得利，前開詐欺得利部分雖未據公訴人提起公訴，惟行使偽造私文書與詐欺得利
    部分，與公訴人起訴之行為事實部分有牽連犯之裁判上一罪之關係，亦為起訴效
    力所及，本院自得一併審理之。次按偽造私文書罪以捏造他人名義制作文書為構
    成要件之一，故以代理人之形式而為製作，縱其無權代理，但製作人既已表示其
    為代理人，自與捏造他人名義之條件不合，難以認係偽造文書，最高法院二十六
    年渝上字第一二五號著有判例足參，本件附表一編號七之申請書上申請人簽名處
    載明「甲○○（代）」，既以代理之旨為之，即與前開犯罪構成要件不合，原亦
    應為無罪之諭知，惟此部分另犯詐欺得利犯行，而詐欺得利犯行復為起訴效力所
    及，已如前述，是以就公訴人起訴被告於附表一編號七所示之時間偽造及行使偽
    造私文書罪部分，亦不另為無罪之諭知。
據上論斷，應依刑事訴訟法第二百九十九條第一項前段，刑法第二十八條、第三百三
十七條、第二百十條、二百十六條、第三百三十九條第二項、第三百四十九條第一項
、第五十六條、第五十五條後段、第四十七條、第二百十九條、第三十八條第一項第
二款，罰金罰鍰提高標準條例第一條前段，判決如主文。
中    華    民    國      九十      年       八      月     十六      日
                              台灣台中地方法院刑事第二庭
                                    法  官  陳 如 玲
右正本證明與原本無異。
如不服本判決，應於判決送達後十日內向本院提出上訴狀，上訴於臺灣高等法院臺中
分院( 須附繕本 )。
                                    書記官
中    華    民    國      九十      年       八      月     二十二    日
附錄論罪科刑法條
刑法第三百三十七條
意圖為自己或第三人不法之所有，而侵占遺失物、漂流物或其他離本人所持有之物者
，處五百元以下罰金。
刑法第二百十條：
偽造、變造私文書，足以生損害於公眾或他人者，處五年以下有期徒刑。
刑法第三百三十九條
意圖為自己或第三人不法之所有，以詐術使人將本人或第三人之物交付者，處五年以
下有期徒刑、拘役或科或併科一千元以下罰金。
以前項方法得財產上不法之利益或使第三人得之者，亦同。
前二項之未遂犯罰之。
刑法第二百十六條：
行使第二百十條至第二百十五條之文書者，依偽造、變造文書或登載不實事項或使登
載不實事項之規定處斷。
刑法第二百十七條第一項：
偽造印章、印文或署押，足以生損害於公眾或他人者，處三年以下有期徒刑。
刑法第三百四十九條第一項：
收受贓物者，處三年以下有期徒、拘役或五百元以下罰金。
刑法第一百九十六條第一項：
行使偽造、變造之通用貨幣、紙幣、銀行券，或意圖供行使之用而收集或交付於人者
，處三年以上十年以下有期徒刑，得併科五千元以下罰金。
附表一
┌─┬──────┬───────────┬────┬──────┐
│  │  申請時間  │   電訊股份有限公司   │ 被冒人 │  門號      │
├─┼──────┼───────────┼────┼──────┤
│一│ 88年9月7日 │ 東信電訊股份有限公司 │丙○○  │ 0000000000 │
├─┼──────┼───────────┼────┼──────┤
│二│ 88年9月7日 │   同右               │ 同右   │ 0000000000 │
├─┼──────┼───────────┼────┼──────┤
│三│ 88年7月29日│   同右               │甲○○  │ 0000000000 │
├─┼──────┼───────────┼────┼──────┤
│四│ 88年7月29日│   同右               │丁○○  │ 0000000000 │
├─┼──────┼───────────┼────┼──────┤
│五│ 88年7月29日│聯華電訊股份有限公司  │甲○○  │ 0000000000 │
├─┼──────┼───────────┼────┼──────┤
│六│ 88年7月30日│   同右               │丁○○  │ 0000000000 │
├─┼──────┼───────────┼────┼──────┤
│七│ 88年8月17日│遠傳電訊股份有限公司  │甲○○  │ 0000000000 │
│  │            │                      │        │            │
└─┴──────┴───────────┴────┴──────┘
附表二
┌─┬──────┬───────────┬─────┬───────┐
│  │申請時間    │電訊股份有限公司      │被冒名之人│   門號       │
├─┼──────┼───────────┼─────┼───────┤
│一│88年5月9日  │遠傳電訊股份有限公司  │丁○○    │ 0000000000   │
├─┼──────┼───────────┼─────┼───────┤
│二│89年1月6日  │  同右                │甲○○    │ 0000000000   │
├─┼──────┼───────────┼─────┼───────┤
│三│88年8月7日  │台灣大哥大電訊股份    │丁○○    │ 000000000│
│  │            │有限公司              │          │              │
├─┼──────┼───────────┼─────┼───────┤
│四│88年8月10日 │  同右                │丁○○    │ 0000000000   │
├─┼──────┼───────────┼─────┼───────┤
│五│88年6月27日 │東信電訊股份有限公司  │同右      │ 0000000000   │
├─┼──────┼───────────┼─────┼───────┤
│六│88年6月1日  │和信電訊股份有限公司  │甲○○    │ 0000000000   │
│  │            │                      │          │              │
└─┴──────┴───────────┴─────┴───────┘


司法院資訊處製作；財團法人民間司法改革基金會備份。
